【裁判字號】    97,聲,988
【裁判日期】    971022
【裁判案由】    聲請回復原狀
【裁判全文】
臺灣基隆地方法院刑事裁定               97年度聲字第988號
上  訴  人
即  被  告  甲○○
                       達址）.
上列上訴人即聲請人因違毒品危害防制條例案件，不服本院於中
華民國97年9月24日所為之第一審判決（97年度訴字第1220號）
，逾越上訴期間後聲請回復原狀，並補行上訴，本院裁定如下：
    主  文
回復原狀之聲請及上訴均駁回。
    理  由
一、聲請意旨略以：上訴人即聲請人甲○○因被訴違反毒品危害
    防制條例案件，經  鈞院於97年9月24 日判處應執行有期徒
    刑1年4月，惟本件判決並未依法向聲請人之上開住處加以送
    達，而係由居住於基隆市○○區○○街71之5號1樓之聲請人
    之兄黃清潭加以收受，而聲請人之兄事後卻未將此事向聲請
    人告知，致遲誤上訴期間，爰聲請回復原狀云云。
二、按非因過失，遲誤上訴、抗告或聲請再審之期間，或聲請撤
    銷或變更審判長、受命推事、受託推事裁定或檢察官命令之
    期間者，於其原因消滅後5 日內，得聲請回復原狀，又回復
    原狀之聲請，由受聲請之法院與補行之訴訟行為合併裁判之
    ，刑事訴訟法第67條第1項、第69條第1項分別定有明文。次
    按「不守期限之原因，必限於不能歸責於當事人者，始得聲
    請回復原狀」；「聲請回復原狀，應以非因過失遲誤期間者
    為限」，最高法院著有18年抗字第148號判例、87 年度台上
    字第1863號判決均足資參照。又按送達於應受送達人之住、
    居所、事務所或營業所，不獲會晤應受送達人，亦無法準用
    民事訴訟法第137 條規定將文書付與有辨別事理能力之同居
    人或受僱人者，得將文書寄存送達地之自治或警察機關，並
    作送達通知書兩份，一份黏貼於應受送達人住居所、事務所
    、營業所或其就業處所門首，另一份置於該送達處所信箱或
    其他適當位置，以為送達，又寄存送達，自寄存之日起，經
    10日發生效力，刑事訴訟法第62條準用民事訴訟法第136 條
    至138條規定甚明。再上訴期間為10 日，自送達判決後起算
    ，而應於法定期間內為訴訟行為之人，其住所、居所或事務
    所不在法院所在地者，計算該期間時，應扣除其在途之期間
    ，亦為刑事訴訟法第349條、第66條第1項所明定。
三、經查：
  (一)被告自民國84年9月30日起設籍於基隆市○○區○○街71之5
    號2 樓，此有被告個人基本資料查詢結果乙紙在卷可稽，再
    參以被告於97年4月8日、97年5月20日、97年5月26日警詢時
    所陳稱之戶籍及現住地之地址依序為「基隆市○○區○○街
    71之5號」、「基隆市○○區○○街71之5號2 樓」、「基隆
    暖暖區○○街71之5號4樓」（詳97年度毒偵字第1331號偵查
    卷第3頁、97年度毒偵字第1348號偵查卷第7頁、97年度毒偵
    字第1379號偵查卷第7頁），又被告於97年5月26日、97年7
    月17日偵訊時所陳稱之戶籍地為「基隆市○○區○○街71之
    5號2樓」，現住地址為「基隆市○○區○○街71之5號4樓」
    （詳上開1379號偵查卷第34頁、97年度毒偵字第1550號偵查
    卷第32頁），而本院依上開2 址送達傳票時，均係由其姪女
    黃郁琇（黃郁琇之戶籍地址在基隆市○○區○○街71之5 號
    ）所代收，繼於本院97年9月10 日行準備程序時，被告亦陳
    稱其住「基隆市○○區○○街71之5號2樓」、居「基隆市○
    ○區○○街71之5號4樓」，並當庭陳稱「基隆市○○區○○
    街71之5號4樓」為送達地址，有本院準備程序筆錄在卷可稽
    。另基隆市警察局第三分局警員持本院核發之搜索票至「基
    隆市○○區○○街71之5號2、3 樓搜索時，被告之姪女黃雅
    婷亦在場（黃雅婷戶籍地址在基隆市○○區○○街71之5 號
    ），顯見「基隆市○○區○○街71之5號1、2、3、4 樓係被
    告、被告之兄黃清潭及其子女所共同居住，嗣本院97年度訴
    字第1220號判決正本，業經向被告於本院準備程序期日所陳
    報之送達址「基隆市○○區○○街71之5號4樓」為送達，因
    未獲會晤本人，而於97年10月3日依民事訴訟法第137條第1
    項規定，將該判決書付與有辨別事理能力之同居人即被告之
    兄黃清潭以為送達，已生合法送達之效力，有本院送達證書
    乙紙在卷可考。
  (二)又因被告住、居所之地址及所陳明之送達處所，均在基隆市
    暖暖區，無庸加計在途期間，是被告應於判決送達之97年10
    月3日之翌日即97年10月4日起算上訴期間10日，即至遲應於
    97年10月13日以前提出上訴，惟被告遲至97年10月20日始向
    本院提出本件聲請狀並聲明上訴，其上訴顯已逾期。
  (三)另查，被告於97年10月20日向本院提起上訴之書狀所填載之
    送達地址仍為「基隆市○○區○○街71之5號4樓」，此有被
    告提出之刑事上訴狀可稽，難認被告有何不可歸責於己之事
    由而不能收受送達。堪認本院上開刑事判決依法送達於被告
    ，係因可歸責於被告之事由致未收受。又各該關於文書送達
    方式、效力及期間之規定，既均為法律所明定，亦難認被告
    之遲誤上訴期間有何正當理由，應認其遲誤係因自身過失所
    致，其回復原狀之聲請，於法不合，應予駁回。
四、依刑事訴訟法第69條第1項前段、第362條前段，裁定如主文
    。
中    華    民    國    97    年    10    月    22    日
                  刑事第三庭法    官  林淑鳳
以上正本證明與原本無異。
對於本件裁定如有不服，應於送達後5日內， 向本院提出抗告書
狀，敘述抗告之理由，抗告於臺灣高等法院。
中    華    民    國    97    年    10    月    28    日
                            書 記 官  王靜敏


司法院資訊處製作；財團法人民間司法改革基金會備份。
